臺灣新竹地方法院民事簡易判決
111年度竹北簡字第415號
原      告  胡秀賢  


被      告  簡  錢  
訴訟代理人  羅志平  
上列當事人間損害賠償事件，本院於民國111年10月13日言詞辯
論終結，判決如下：
    主  文
被告應給付原告新臺幣壹拾陸萬柒仟伍佰玖拾捌元，及自民國一
一○年十二月十一日起至清償日止，按年息百分之五計算之利息
。
原告其餘之訴駁回。
訴訟費用由被告負擔十分之四，餘由原告負擔。
本判決第一項得假執行。但被告如以新臺幣壹拾陸萬柒仟伍佰玖
拾捌元為原告預供擔保後，得免為假執行。
原告其餘假執行之聲請駁回。　
    事實及理由
一、原告起訴主張：
㈠、被告於民國110年2月13日11時5分許，駕駛車牌號碼0000-00
    號自用小客車（下稱被告車輛），沿新竹縣新豐鄉新興路由
    南往北方向行駛，行經新竹縣新興路與文昌街口時（下稱系
    爭街口），本應注意汽車行駛至交岔路口，左轉彎時，不得
    占用來車車道搶先左轉，且轉彎車應讓直行車先行，而當時
    並無不能注意之情事，竟疏未注意及此，貿然左轉，又未充
    分注意對向直行駛入之車輛並讓其先行，適有原告騎乘車牌
    號碼000-0000號（原車號000-0000號）普通重型機車（下稱
    系爭機車），沿同路段由北往南方向直行駛至上開路口處，
    兩車因而發生碰撞，致原告人車倒地，受有胸部挫傷併第5
    、6肋骨骨折、左手肘擦傷、左手第5指遠端指骨骨折等傷害
    （下稱系爭傷害），並遺留左手第5指關節活動受限等後遺
    症。
㈡、原告所受損害共新臺幣（下同）474,465元，分別為：
　1.醫療費用11,615元
　　原告因系爭傷害至東元醫療社團法人東元綜合醫院、中國醫
    藥大學附設醫院急診、門診及復健，支出醫療費用共11,615
    元，有醫療費用收據、復健治療療程卡為證（附民卷第16-1
    -16-2、18-1-18-4、21-33頁）。
　2.看護費36,000元
　　原告因系爭傷害，由家人請假在家照顧30日，以每日1,200
    元計算，共計36,000元（計算式：1,200×30＝36,000）。
　3.工作損失96,000元
　　原告於本件車禍發生時從事個人工作室電腦繪圖工作，薪資
    皆為現金，故以勞保投保最低薪資24,000元計算月薪，而原
    告於本件車禍後在家休養2個月，加上110年4月13日回診時
    醫囑建議休養2個月，原告之工作損失為96,000元（計算式
    ：24,000×4＝96,000）。
　4.機車修理費用30,850元
　　訴外人汪庭渝因本件車禍致其所有之系爭機車毀損，支出維
    修費用30,850元，有機車維修保養明細表、收據為證（附民
    卷第34-1-35頁）。嗣訴外人汪庭渝將上開債權讓與原告，
    有車輛損害賠償債權請求權委託書（調卷第59頁）為憑，並
    以民事準備書狀送達被告作為債權讓與通知。
　5.精神慰撫金300,000元　　　　　
　　原告因系爭傷害導致生活起居及工作極大不便，被告應給付
    精神慰撫金300,000元。
㈢、爰依侵權行為及債權讓與法律關係，提起本件訴訟，並聲明
    ：⑴被告應給付原告474,465元，及自刑事附帶民事訴訟起訴
    狀繕本送達翌日起至清償日止，按年息5%計算之利息。⑵訴
    訟費用由被告負擔。⑶願供擔保，請准宣告假執行。
二、被告則答辯以：
㈠、不爭執原告因本件車禍受有系爭傷害、留有上開後遺症、被
    告具過失、支出醫療費用11,615元（調卷第43、52頁）。
㈡、但爭執原告與有過失，依據道路交通事故初步分析研判表，
    原告亦有未注意車前狀況之過失，原告與被告之肇事責任比
    例應為4：6（調卷第45、67頁）。
㈢、就原告其餘請求賠償項目及金額爭執如下（調卷第43-45頁）
    ：
　1.看護費
　　原告提供之診斷證明書並未載有原告之系爭傷害及上開後遺
    症需要專人照顧。
　2.工作損失
　　醫囑僅提及原告需休養2個月，且原告未證明其左手第5指遠
    端指骨骨折之傷勢是否影響其工作。
　3.機車修理費用
　　系爭機車修理費用應扣除折舊。
　4.精神慰撫金
　　被告係高中畢業，目前無業，且本件車禍業經刑事判決被告
    有期徒刑2月，原告請求精神慰撫金300,000元實屬過高。
㈣、答辯聲明：⑴原告之訴駁回。⑵訴訟費用由原告負擔。⑶如受不
    利益判決，願供擔保請准宣告免為假執行。
三、本院之判斷：
㈠、原告主張於上開時、地發生本件車禍，致原告受有系爭傷害
    、留有上開後遺症、被告具過失及原告支出醫療費用11,615
    元之事實，為兩造所不爭執，並有東元醫療社團法人東元綜
    合醫院110年2月14日診斷證明書、中國醫藥大學附設醫院11
    0年4月12日、110年9月3日診斷證明書、醫療費用收據在卷
    可稽（附民卷第15-18-4、21-33頁、本卷第31頁），堪認原
    告此部分主張為真實。
㈡、因故意或過失，不法侵害他人之權利者，負損害賠償責任；
    汽車、機車或其他非依軌道行駛之動力車輛，在使用中加損
    害於他人者，駕駛人應賠償因此所生之損害；不法侵害他人
    之身體或健康者，對於被害人因此喪失或減少勞動能力或增
    加生活上之需要時，應負損害賠償責任；不法侵害他人之身
    體、健康者，被害人雖非財產上之損害，亦得請求賠償相當
    之金額，民法第184條第1項前段、第191條之2前段、第193
    條第1項、第195條第1 項前段分有明文。被告過失不法侵害
    原告身體、健康，已如前述，是原告依上開規定，請求被告
    負侵權行為損害賠償責任，於法有據，應予准許。茲就原告
    請求之各項金額審核如下：　
  1.看護費36,000元
　⑴按親屬間之看護，縱因出於親情而未支付該費用，其所付出
    之勞力，顯非不能以金錢為評價，此種基於身分關係之恩惠
    ，自不能加惠於加害人，而應比照一般看護情形，認被害人
    受有相當於看護費之損害，命加害人賠償，始符民法第193
    條第1項所定「增加生活上需要」之意旨（最高法院89年度
    台上字第1749號判決意旨參照）。準此，原告因系爭傷害須
    人看護，而由親屬看護時，雖無現實看護費之支出，亦應認
    原告受有相當看護費之損害而得向被告請求賠償，並應衡量
    、比照僱用職業看護人員之情形，認定原告所受損害範圍，
    而得向被告請求賠償。
　⑵原告因系爭傷害於110年4月12日回診時，醫囑固僅建議休養2
    個月，而未建議需由專人全日照顧（附民卷第17頁），然審
    酌原告所受之肋骨骨折傷害，不宜劇烈活動負重，生活起居
    多有不便，堪認原告主張本件車禍後需由專人全日看護1個
    月尚屬合理。再參以目前社會經濟情形及一般看護標準，全
    日看護費用為2,000-2,400元之間，是原告請求以一日1,200
    元計算看護費用，共計36,000元（計算式：1,200元×30日）
    ，亦無不合理之處，應予准許。
  2.工作損失48,000元
　⑴原告固主張本件車禍後共休養4個月而無法工作，並提出中國
    醫藥大學附設醫院110年4月12日、9月3日之診斷證明書為證
    （附民卷第17頁、本卷第31頁）。依110年4月12日之診斷證
    明書，醫囑建議休養2個月應係指受傷日起，至於110年9月3
    日之診斷證明書僅記載原告所受之左手第5指遠端指骨骨折
    合併左手第5指關節活動受限之傷害，需「復健」半年以上
    ，本院參酌原告自述從事個人工作室電腦繪圖之工作（調卷
    第53頁），此工作不需搬負重物及劇烈活動，手指骨折部位
    亦係位於左手小指，應認原告不能工作之期間應以2個月計
    算為適當。
　⑵又原告主張因其薪資皆為領取現金而無薪資證明，故以勞保
    最低投保額度24,000元計算其月薪等語，本院衡酌原告尚有
    工作能力，以此作為原告薪資損失之計算基準，並無過高之
    虞，據此計算原告因本件車禍受有無法工作之薪資損失為48
    ,000元，原告逾此部分之請求，則屬無據。
  3.系爭機車修理費用13,882元
　　按不法毀損他人之物者，被害人得請求賠償其物因毀損所減
    少之價值，民法第196條定有明文。另物被毀損時，被害人
    除得依據民法第196條請求賠償外，並不排除民法第213條至
    第215條之適用，依民法第196條請求賠償物被毀損所減少之
    價額，得以修復費用為估定之標準，但以必要者為限（例如
    ：修理材料以新品換舊品，應予折舊），有最高法院77年度
    第9次民事庭會議決議可資參照。經查：
　⑴系爭機車固為訴外人汪庭渝所有，有行車執照在卷可憑（調
    卷第65-65-1頁、本卷第27-28頁），然訴外人汪庭渝已將系
    爭機車之損害賠償請求權讓與原告，並通知被告，有車輛損
    害賠償債權請求權委託書、111年3月24日調解程序筆錄為證
    （調卷第51、59頁），原告自得向被告請求系爭機車之維修
    費用。又系爭機車因本件車禍受損，維修費30,850元，有系
    爭機車維修保養明細表、收據在卷可按（附民卷第34-1-35
    頁），其修復之部位與系爭機車車損情況相符，堪認確係屬
    修復系爭機車所必要，而各項費用亦尚稱合理。
　⑵惟系爭機車係於107年5月出廠，有行車執照影本在卷（調卷
    第65-65-1頁），至車禍發生時（110年2月13日）已使用2年
    8月餘，揆之前揭說明，以新品換舊品而更換之零件，自亦
    應予以折舊。依所得稅法施行細則第48條第1項規定：「採
    平均法者，以固定資產成本減除殘值後之餘額，按固定資產
    耐用年數表規定之耐用年數平均分攤，計算每期折舊額」，
    參以106年2月3日財政部台財稅字第10604512060號公布之固
    定資產耐用年數表，機器腳踏車之耐用年數為3年，再參酌
    營利事業所得稅查核準則第95條第6款規定「固定資產提列
    折舊採用平均法、定率遞減法或年數合計法者，以一年為計
    算單位；其使用期間未滿一年者，按實際使用之月數相當於
    全年之比例計算之；不滿一月者，以月計」。系爭機車為10
    7年5月出廠，類推適用民法第124條第2項規定，知月而不知
    日者推定為該月15日，距離車禍於110年2月13日發生時，已
    使用2年8月餘，以使用2年9月計。查原告提出之維修單，並
    無分列工資、零件費用，本院參酌108年度營利事業機車維
    修業所得暨同業利潤標準為淨利率19%，及兩造均同意修復
    系爭機車之工資及零件費用比率以2：8為適當（本卷第26-2
    7頁），從而系爭機車之工資為6,170元，零件為24,680元。
    系爭機車更新零件之損害經折舊後之價額應為7,712元，有
    折舊試算表在卷可憑（本卷第33頁）。據此，原告得請求零
    件修理費為7,712元，再加上無須折舊之工資6,170元，系爭
    機車之修復費用總計為13,882元（計算式：6,170＋7,712=13
    ,882元）。
  4.精神慰撫金100,000元
　　原告因系爭傷害急診2次、門診13次，左手第5指遠端指骨骨
    折合併左手第5指關節活動受限之傷勢需復健半年（附民卷
    第16-1-16-2、18-1-18-4、21-33頁、本卷第31頁），衡情
    確實受有相當程度精神痛苦。本院斟酌原告教育程度為大學
    畢業，從事個人工作室電腦繪圖，月收入約40,000元，109
    年度所得10,212元，名下無財產資料；被告教育程度為高中
    畢業，目前無收入，109年度所得14,956元，名下有財產資
    料1筆，除據兩造各自陳明外，復經本院依職權調取兩造之
    稅務電子閘門財產所得調件明細表各1份在卷可稽（調卷第3
    1-34、45、53頁）。是依前述事件發生過程、被告行為態樣
    、侵害情節、原告精神損害之程度以及其等學歷、經濟收入
    等一切情狀，認原告請求被告賠償精神慰撫金於100,000元
    範圍內，應予准許。逾此範圍之請求則屬過高，不應准許。
  5.綜上，原告所受損害為醫療費用11,615元、看護費用36,000
    元、不能工作損失48,000元、系爭機車維修費用13,882元、
    精神慰撫金100,000元，共計185,497元（計算式：11,615+3
    6,000+48,000+13,882+100,000＝209,497）。　
㈢、按損害之發生或擴大，被害人與有過失者，法院得減輕賠償
    金額，或免除之，民法第217條第1項定有明文。經查：
　⒈經本院當庭勘驗系爭機車之行車紀錄器畫面，勘驗結果如下
    ，有勘驗筆錄及截圖在卷可憑：
　　11：03：08原告騎乘系爭機車沿新竹縣新豐鄉新興路由北往
　　　　　    南行駛於機車道。左邊汽車道呈塞車狀態。
    11：03：11系爭機車快行駛至新竹縣新豐鄉新興路與文昌街
　　　　      口之機車停等區時，僅能看見左前方有一亮銀色
              自小客車停在機車停等區前方（即新興路與文昌
              街口），無法看見對向車道之狀況，此時新興路
              之燈號為綠燈。
    11：03：12系爭機車駛過機車停等區後，突見被告車輛自上
　　　        開銀色自小客車前出現，自對向車道左轉要進入
              文昌街。
　　11：03：13系爭機車減速緊急煞車，仍碰撞被告車輛右前  
              方位置，原告人車倒地。
　⒉被告抗辯原告未注意車前狀況而與有過失，依勘驗結果，系
    爭機車行駛於新興路機車道時，因左側汽車道塞車，上開銀
    色自小客車剛好卡在系爭街口，遮檔原告視線，而系爭路口
    並無左轉專用號誌，故對向車道應可左轉，被告視線受阻卻
    未減速注意車前狀況，逕自通過路口，兩造車輛因而碰撞，
    足見原告有應注意能注意而未注意車前狀況之過失，應自負
    20%過失責任。
㈣、按給付無確定期限者，債務人於債權人得請求給付時，經其
    催告而未為給付，自受催告時起，負遲延責任。其經債權人
    起訴而送達訴狀，或依督促程序送達支付命令，或為其他相
    類之行為者，與催告有同一之效力；遲延之債務，以支付金
    錢為標的者，債權人得請求依法定利率計算之遲延利息。但
    約定利率較高者，仍從其約定利率；應付利息之債務，其利
    率未經約定，亦無法律可據者，週年利率為百分之5，民法
    第229條第2項、第233條第1項、第203條分別定有明文。本
    件給付屬侵權行為之債，並無確定期限，亦無約定遲延利息
    之利率，揆諸前揭法條規定，原告請求自刑事附帶民事訴訟
    起訴狀繕本送達被告之翌日即110年12月11日（附民卷第39
    頁）起算法定遲延利息，即屬有據。　
㈤、綜上所述，原告依侵權行為及債權讓與法律關係，請求被告
    給付167,598元（209,497×80%=167,598元），及自110年12
    月11日起至清償日止，按年息5%計算之利息，為有理由，應
    予准許。逾此範圍之請求，則無理由，應予駁回。　
四、本件係依民事訴訟法第427條第2項第11款適用簡易訴訟程序
    所為被告部分敗訴之判決，爰依職權宣告假執行。此部分原
    告雖陳明願供擔保聲請宣告假執行，然其聲請僅係促使法院
    為職權之發動，爰不另為假執行准駁之諭知。並依被告之聲
    請，為被告酌定相當之擔保金額後併宣告得免為假執行。至
    原告敗訴部分，其假執行之聲請即失所附麗，應併予駁回。
五、本件事證已臻明確，兩造其餘攻擊防禦方法及證據，核與判
    決結果不生影響，爰不一一論列。
六、本件係刑事附帶民事訴訟，而由本院刑事庭移送民事庭者，
    依刑事訴訟法第504條第2項之規定，免納裁判費，惟原告請
    求車損部分非屬附帶提起民事訴訟之範圍，仍須繳納裁判費
    ，爰依民事訴訟法第87條第1項、第79條規定，諭知訴訟費
    用負擔比例。
中　　華　　民　　國　　111 　年　　10　　月　　27　　日
                  竹北簡易庭    法　官　陳麗芬
以上正本係照原本作成。
如對本判決上訴，須於判決送達後20日內向本院提出上訴狀。如
委任律師提起上訴者，應一併繳納上訴審裁判費。
中　　華　　民　　國　　111 　年　　10　　月　　27　　日
                                書記官　曾煜智